臺灣桃園地方法院刑事判決
109年度訴字第695號
公  訴  人  臺灣桃園地方檢察署檢察官
被      告  黃國雄



指定辯護人  本院公設辯護人廖彥傑
上列被告因毒品危害防制條例案件，經檢察官提起公訴（109年
度毒偵字第650號、109年度偵字第3563號），本院判決如下：
    主  文
黃國雄施用第二級毒品，處有期徒刑肆月，如易科罰金，以新臺
幣壹仟元折算壹日；又意圖販賣而持有第二級毒品，處有期徒刑
貳年拾月。
扣案如附表編號一、二所示之第二級毒品（含包裝袋）均沒收銷
燬。
    事  實
一、黃國雄明知甲基安非他命係毒品危害防制條例所列管之毒品
    ，仍分別為下列犯行：
　㈠基於施用第二級毒品之犯意，於民國109年1月7日晚間8時許
    ，在新北市某快炒店內，以燒烤後吸食煙霧之方式，施用甲
    基安非他命1次。
　㈡意圖販賣而基於持有第二級毒品之犯意，於109年1月8日上午
    11時30分許，在桃園市○○區○○路0段000號之「家樂福」賣場
    內，以新臺幣（下同）9萬5,000元之價格，向真實身分不詳
    之「劉梅圓」購入如附表編號1、2所示之甲基安非他命而持
    有，以供日後販賣之用。嗣於同日下午3時47分許，在上址
    「家樂福」賣場內為警查獲而扣得所持有之毒品。
二、案經桃園市政府警察局中壢分局移送臺灣桃園地方檢察署檢
    察官偵查起訴。
    理  由
壹、證據能力部分：
　　本判決援引之供述及非供述證據，均係依法定方式取得，並
    經本院於審理期日踐行合法之調查，被告黃國雄及辯護人迄
    本院言詞辯論終結前，均未爭執其證據能力，得採為判決之
    基礎。
貳、實體部分：
一、施用毒品部分：
　  此部分犯罪事實，業據被告於偵查及本院審理中坦承不諱，
    並有台灣檢驗科技股份有限公司濫用藥物檢驗報告在卷可憑
    （見毒偵卷第121頁）。足認被告之自白有相當之證據相佐
    ，且與事實相符，應堪信為真實。故被告此部分犯行事證明
    確，堪以認定。
二、意圖販賣而持有部分：
  ㈠被告於本院審理時，雖坦承持有附表編號1、2所示之毒品，
    惟否認係意圖販賣而持有，辯稱：我沒有販賣意圖，我買來
    要自己施用，一次買大量比較便宜等語。
  ㈡經查，被告於109年1月8日上午11時30分許，在桃園市○○區○○
    路0段000號之「家樂福」賣場內，向真實身分不詳之「劉梅
    圓」購入如附表編號1、2所示之甲基安非他命而持有；嗣於
    同日下午3時47分許，在上開「家樂福」賣場內為警查獲等
    情，為被告所承認，並有查獲現場照片及扣案毒品照片在卷
    足憑（見偵卷第61-64頁），另有扣案如附表編號1、2所示
    之甲基安非他命可佐，此部分事實足堪認定。另被告於偵訊
    時供稱：我向「劉梅圓」購買毒品時就已經分裝好，我有點
    想賣，如果朋友要就賣給他，看市價怎麼變去調整價格，會
    照較高的市價多約5萬元，如果都賣掉就可以賺5萬元等語（
    見偵卷第103頁），即自承有販賣毒品之意圖。
  ㈢被告於本院準備程序及審理時雖否認有販賣意圖，並辯稱：
    我當時怕被羈押，所以才講要販賣，我覺得這樣講可以趕快
    回家休息等語。惟查：
　⒈刑事訴訟法第156條第2項就自白之補強性設其規定，目的在
    排斥虛偽之自白，藉補強證據之存在，以限制自白在證據上
    之價值，並作為擔保其真實性之程序上要件。至於犯罪構成
    要件之主觀要素，如故意、過失、知情、目的犯之目的（意
    圖），以及犯罪構成要件以外之事實，例如處罰條件、法律
    上刑罰加重減免原因之事實等，其自白則無須補強證據（最
    高法院100年度台上字第6181號判決同此見解）。若被告就
    犯罪構成要件之主觀要素自白，嗣又為相異之供述，則應審
    酌被告自白時之情狀、前後供述之內容、供述相異之原因，
    並參酌其他客觀事證，憑判被告之自白是否可採。若被告自
    白之任意性及內容之真實性可資確保，其嗣後更異之供述又
    不足以動搖先前自白之可信性時，依證據採認之結果，自得
    以其先前之自白，認定犯罪之主觀構成要件要素。
　⒉被告於偵訊時經檢察官詢問扣案手機內對話紀錄之含義，被
    告供承有販賣毒品；檢察官再詢問被告購買扣案毒品之原因
    是否為供販賣用，被告即供承有此意圖，且會依市價調整販
    售價格，設定販賣利潤為5萬元（見偵卷第76-77頁）。再參
    被告手機內通訊軟體對話紀錄，有身分不詳之人向被告稱「
    幫我跟他說，他這次的這個真的沒有什麼效果」、「記得喔
    ！之前拿二個都有便宜五百，這次沒有」，有對話紀錄翻拍
    照片在卷可參（見偵卷第65-67頁），堪認被告於偵訊時供
    承從事毒品販賣，並非虛構不實。又依被告前揭自白之內容
    ，顯見其就扣案毒品已有明確之販賣方式及預期利潤，並非
    為迎合檢察官而為籠統、概括性認罪。前揭對話紀錄揭示販
    賣毒品之事實，雖與本案被告持有之毒品無關，惟堪認被告
    確有販賣毒品之管道及能力，足以佐證被告偵訊時自白之可
    信性。
　⒊再者，本案查獲被告持有甲基安非他命數量甚多，以被告於
    警詢時供稱每日施用毛重約1公克（見偵卷第16頁）或於本
    院審理時供稱每日3次、每次1至2公克（見本院卷三第74頁
    ）之施用量而言，可供施用相當長之時間。被告一次購買大
    量毒品，固可期待較優惠之價格，惟亦同時產生保管不便、
    不易藏放而易遭查獲、查獲後面臨較高刑責及毒品損失之風
    險。而經常販賣毒品者，其毒品流通速度較快，數量較大，
    且為追求利潤，多會一次購入較大量之毒品，故司法實務上
    販賣毒品者遭查獲毒品數量，往往大於單純施用者。因此，
    以查獲之毒品數量而言，被告於偵訊時自白有販賣之意圖，
    亦屬合於常情。從而，依被告自白內容之具體明確程度，佐
    以被告手機內通訊軟體之對話紀錄及本案查獲毒品數量，應
    認被告於偵訊時之自白具有相當之可信性。
　⒋被告於審理時雖辯稱：怕被羈押，想要盡快回家休息，所以
    於偵訊時承認有販賣意圖等語。惟被告自106年間起，迄本
    案發生前，已數次因持有、施用及販賣毒品，先後經法院判
    處罪刑確定，有臺灣高等法院被告前案紀錄表在卷足參，堪
    認被告對於毒品犯罪之刑責輕重、刑事案件偵查及審判程序
    ，應當知之甚詳。又被告於本院準備程序及審理時供稱：檢
    察官沒有要我一定要怎麼講，我自己覺得講販賣就可以回家
    休息；檢察官沒有要求我要承認意圖販賣等語（見本院卷三
    第17頁、第77頁），可見檢察官於偵訊時並未顯示出偵查案
    件之心證或方向，亦未對被告施以精神或物理上壓力，或要
    求被告配合特定罪名之偵辦，衡情被告不至於產生「必須承
    認有販賣意圖，否則將遭羈押」之心理狀態，更不至於虛構
    不利於己之事實，徒增其將來面臨重罪刑責之風險。故縱使
    被告期望盡早結束偵訊，尚難因此逕認被告在此情況下自白
    為不實。
　⒌參酌被告於偵訊自白之情狀、自白之內容，再佐以扣案毒品
    數量及被告手機內從事販毒之對話紀錄，應認被告自白之任
    意性及真實性已有相當之擔保。被告嗣後翻異前詞，其所為
    辯解亦不足以動搖先前自白之可信性，故被告於偵訊時所為
    自白，應堪採信。
　㈣綜上所述，被告於偵訊時已坦承意圖販賣而購入扣案甲基安
    非他命。此外，被告於本案起訴後曾經本院發布通緝，於緝
    獲後之法官訊問時，亦坦承檢察官起訴之犯罪事實（見本院
    卷二第278頁），堪認被告持有扣案甲基安非他命，主觀上
    具有販賣之意圖。從而，被告此部分犯行亦堪認定。
三、施用毒品罪追訴要件之說明：
　㈠被告為本案犯行後，毒品危害防制條例第23條第2項關於施用
    毒品起訴要件之規定，於109年1月15日修正公布，並於同年
    7月15日施行。依同條例第35條之1規定，應依修正後規定處
    理。而依修正後第23條第2項規定，施用毒品經觀察、勒戒
    或強制戒治執行完畢釋放後，3年內再犯施用毒品之罪者，
    檢察官應依法追訴。
　㈡查被告前因施用毒品案件，經送勒戒處所觀察、勒戒，於107
    年4月30日執行完畢出所，有臺灣高等法院被告前案紀錄表
    可憑。其復於3年內之109年1月7日再犯本案施用毒品罪，依
    前開法律規定，應依法追訴處罰。
四、論罪科刑：
　㈠法律修正及適用之說明：
　　被告行為後，毒品危害防制條例第17條第2項於109年1月15
    日修正公布，並於同年7月15日生效施行。修正後之規定，
    限於偵查及歷次審判中均自白者始得減刑，而使減刑之要件
    更為嚴格，故修正後之法律未較有利，依刑法第2條第1項前
    段規定，應適用被告行為時之法律。
　㈡罪名：
　　查甲基安非他命為毒品危害防制條例所列管之第二級毒品。
　⒈被告就事實一、㈠所為，犯同條例第10條第2項之施用第二級
    毒品罪。其因施用而持有第二級毒品之低度行為，為施用之
    高度行為吸收，不另論罪。
　⒉被告就事實一、㈡所為，犯同條例第5條第2項之意圖販賣而持
    有第二級毒品罪。
　㈢罪數：
　　被告所犯上開二罪，犯意各別，行為互不相同，應予分論併
    罰。
　㈣刑之減輕事由：
　⒈本案適用修正前毒品危害防制條例第17條第2項規定：
　　依修正前毒品危害防制條例第17條第2項規定，犯同條例第4
    條至第8條之罪於偵查及審判中均自白者，減輕其刑。被告
    就意圖販賣而持有第二級毒品部分，於偵查及本院審判程序
    均曾經自白（見偵卷第77頁，本院卷二第278頁），依法減
    輕其刑。
　⒉本案不適用刑法第62條規定：
　⑴對於未發覺之罪自首而受裁判者，得減輕其刑，刑法第62條
    前段定有明文。故犯罪行為人應於有偵查犯罪職權之公務員
    發覺前自首犯罪，且接受裁判，兩項要件兼備，始得依法減
    輕其刑。若犯罪行為人自首犯罪後，拒不到案或逃逸無蹤，
    可認為無接受裁判之意者，即與前開減刑要件不合（最高法
    院86年度台上字第1951號判決、110年度台上字第2524號判
    決同此見解）。
　⑵依卷附桃園市政府警察局中壢分局警員職務報告，警員接獲
    民眾報案稱有男子在「家樂福」賣場趴睡許久，因而出勤前
    往現場查看，並詢問被告有無違禁品，被告主動交付扣案甲
    基安非他命並坦承持有（見本院卷三第37頁），固然可認被
    告於警員產生犯罪之合理懷疑前自首犯罪。惟被告於本案起
    訴後，因傳喚、拘提無著，經本院於110年7月7日發布通緝
    ，緝獲後經確認送達地址無誤並命限制住居後，經本院按址
    傳喚、拘提，又未到庭，經本院於110年10月22日二度發布
    通緝，此有本院送達證書、檢察官拘票、警員拘提報告書、
    本院沒入保證金裁定、通緝書、訊問筆錄及限制住居書在卷
    可參（見本院卷二第19-23頁、第61-65頁、第79-81頁、第1
    11-112頁、第121-127頁、第133-137頁、第149-150頁、第1
    95-196頁、第277-281頁、第295頁、第312之1頁、第312之3
    頁、第337-343頁、第351-353頁、第371-372頁）。嗣被告
    因另案入監服刑，始由本院提解到庭行本案準備程序及審理
    程序。堪認被告於本案審判程序中逃匿，經本院二度發布通
    緝，嗣因另案入監執行始到案，難認其自首後有接受裁判之
    意思，依前開說明，即不合於刑法第62條之減刑要件，不予
    減刑。
  ㈤科刑：
　　審酌被告有多筆毒品犯罪科刑紀錄，應認沾染毒品惡習頗深
    ，且前因施用毒品經觀察、勒戒及科刑後，仍未能戒除而再
    犯本案施用之罪，實屬不該；又本案查獲被告持有毒品數量
    不少，若流出於市面，將助長毒品氾濫，其行為所生危害風
    險甚高，念其持有期間不長，兼衡其犯罪之動機、目的、犯
    後態度、智識能力及生活狀況等一切情狀，分別量處如主文
    所示之刑，並就施用毒品所處之刑，諭知易科罰金之折算標
    準。
五、沒收：
　㈠扣案如附表編號1、2所示之甲基安非他命，為本案查獲被告
    持有之第二級毒品，應連同難以將袋內毒品完全析離之包裝
    袋，依毒品危害防制條例第18條第1項前段規定沒收銷燬。
    至於毒品因檢驗耗損部分，既已滅失，則無庸再沒收銷燬。
　㈡扣案如附表編號3、4所示之手機，無事證顯示與本案施用或
    持有犯罪有關，故不諭知沒收。
據上論斷，應依刑事訴訟法第299條第1項前段，判決如主文。
本案經檢察官蔡孟利提起公訴，檢察官周彤芬到庭執行職務。
中　　華　　民　　國　　111 　年　　3 　　月　　25　　日
                  刑事第四庭  審判長法  官  黃柏嘉
　　　　　　　　　
　　　　　　　　　                  法  官  陳韋如
　　　　　　　　　
              　　　　　　　　　    法　官　涂偉俊
以上正本證明與原本無異。
如不服本判決應於收受判決後20日內向本院提出上訴書狀，並應
敘述具體理由。其未敘述上訴理由者，應於上訴期間屆滿後20日
內向本院補提理由書(均須按他造當事人之人數附繕本)「切勿逕
送上級法院」。 

　　　　　　　　　　　　　　　     書記官　余玫萱　　　　　　　　　
中　　華　　民　　國　　111 　年　　3 　　月　　25　　日



附錄所犯法條：
毒品危害防制條例第5條
意圖販賣而持有第一級毒品者，處無期徒刑或10年以上有期徒刑
，得併科新臺幣7百萬元以下罰金。
意圖販賣而持有第二級毒品者，處5年以上有期徒刑，得併科新
臺幣5百萬元以下罰金。
意圖販賣而持有第三級毒品者，處3年以上10年以下有期徒刑，
得併科新臺幣3百萬元以下罰金。
意圖販賣而持有第四級毒品或專供製造、施用毒品之器具者，處
1年以上7年以下有期徒刑，得併科新臺幣1百萬元以下罰金。
毒品危害防制條例第10條
施用第一級毒品者，處6月以上5年以下有期徒刑。
施用第二級毒品者，處3年以下有期徒刑。
附表
編號 物品 數量 備註 1 甲基安非他命（白色細晶體） 2包 ⑴含包裝袋2個。 ⑵驗前總毛重71.49公克，總淨重69.93公克，取0.09公克鑑定用罄。 ⑶純度98％，推估驗前總純質淨重68.53公克。 2 甲基安非他命（白色晶體） 2包 ⑴含包裝袋2個。 ⑵驗前總毛重71.61公克，總淨重70.05公克，取0.08公克鑑定用罄。 ⑶純度99％，推估驗前總純質淨重69.34公克。 3 SAMSUNG手機（含SIM卡1張） 1支 IMEI：000000000000000 4 SAMSUNG手機（含SIM卡2張） 1支 IMEI：000000000000000/11 &ZZZZ; &ZZZZ; &ZZZZ; 000000000000000/11